【裁判字號】    96,易,2393
【裁判日期】    970318
【裁判案由】    詐欺
【裁判全文】
臺灣板橋地方法院刑事判決              96年度易字第2393號
公  訴  人  臺灣板橋地方法院檢察署檢察官
被      告  戊○○
                    （現於臺灣桃園看守所另案羈押中）
上列被告因詐欺案件，經檢察官提起公訴（96年度偵字第14856
、15115 、15209 號）及移送併案審理（臺灣臺北地方法院檢察
署96年度偵字第15290 號），本院判決如下：
    主  文
戊○○幫助意圖為自己不法之所有，以詐術使人將本人之物交付
，處有期徒刑參月，如易科罰金，以新臺幣壹仟元折算壹日，減
為有期徒刑壹月又拾伍日，如易科罰金，以新臺幣壹仟元折算壹
日。
    事  實
一、戊○○明知依一般社會生活之通常經驗，可預見將自己金融
    機構帳戶之存摺、金融卡及密碼提供予不相識之人使用，有
    遭他人利用作為犯罪工具之可能，竟仍不違背其本意，基於
    幫助詐欺之不確定故意，於96年4 月上旬某日，見報紙刊登
    收購帳戶之小廣告，而與該收購帳戶之真實姓名年籍資料不
    詳之成年男子聯繫後，隨即在其位於臺北縣中和市○○路48
    8 號7 樓之1 住處附近，以新臺幣（下同）3,000 至4,000
    元之代價出售其先前所開立之陽信商業銀行大安分行（下稱
    陽信銀行）帳號000000000000號帳戶之存摺、提款卡及密碼
    予該名男子，供該名男子所屬詐欺集團使用。嗣該詐欺集團
    成員於同年4 月間，分別撥打電話予甲○○、己○○，並佯
    稱渠等中獎而需先匯款云云，致甲○○、己○○因而陷於錯
    誤，而於附表所示之時間及地點，將附表所示之金額匯款至
    戊○○前揭陽信銀行帳戶及丁○○（業經本院於96年11月2
    日審結）所開立之中國信託商業銀行永和簡易型分行帳號00
    0000000000號帳戶、劉東豪（由檢察官另行偵辦）所開立之
    合作金庫商業銀行玉成分行帳號0000000000000 號帳戶、丙○○（業經本院以96年度簡字第6662號審結）所開立之臺灣
    土地銀行土城分行帳號000000000000號帳戶、曾鴻琪（由檢
    察官另行偵辦）所開立國泰世華商業銀行士林分行帳號0000
    00000000號帳戶（匯款之時間、地點、金額、帳戶等詳如附
    表所示），均隨即遭該詐欺集團成員提領一空；迨甲○○、
    己○○發覺受騙而報警處理，始經警循線查獲上情。
二、案經臺北縣政府警察局永和分局報告臺灣板橋地方法院檢察
    署檢察官偵查起訴及臺北市政府警察局士林分局移送臺灣士
    林地方法院檢察署呈請臺灣高等法院檢察署檢察長令轉臺灣
    臺北地方法院檢察署檢察官偵查後移送併案審理。
    理  由
壹、程序方面有關證據能力部分：刑事訴訟法第159 條第1 項雖
    規定，被告以外之人於審判外之言詞或書面陳述，除法律有
    規定外，不得作為證據。惟同法第159 條之5 明定：「被告
    以外之人於審判外之陳述，雖不符前4 條之規定，而經當事
    人於審判程序同意作為證據，法院審酌該言詞陳述或書面陳
    述作成時之情況，認為適當者，亦得為證據。」、「當事人
    、代理人或辯護人於法院調查證據時，知有第159 條第1 項
    不得為證據之情形，而未於言詞辯論終結前聲明異議者，視
    為有前項之同意。」，其立法理由在於傳聞證據未經當事人
    之反對詰問予以核實，乃排斥其證據能力。惟當事人如放棄
    對原供述人之反對詰問權，於審判程序表示同意該等傳聞證
    據可作為證據，此時，法院除認該傳聞證據欠缺適當性外，
    自可承認其證據能力。又當事人、代理人或辯護人於調查證
    據時，知有刑事訴訟法第159 條第1 項不得為證據之情形，
    卻表示「對於證據調查無異議」、「沒有意見」等意思，而
    未於言詞辯論終結前聲明異議者，應視為已有將該等傳聞證
    據採為證據之同意，最高法院93年度台上字第3533號、94年
    度台上字第2976號判決亦採同一見解。經查：本案被告及檢
    察官於本院審判期日，對於下列經本院調查之證據方法，均
    表示對證據能力不爭執，復於審判期日就本院一一提示之前
    揭證據方法於言詞辯論終結前，均亦未就所調查之證據主張
    有刑事訴訟法第159 條第1 項不得為證據之情形，是參照上
    開說明要旨，本案經調查之證據，均有證據能力，合先敘明
    。
貳、實體方面：
一、上開事實，業據被告戊○○於本院訊問時自白不諱，核與被
    害人甲○○於警詢時指訴、告訴人己○○於警詢及偵訊時指
    訴（詳見臺灣板橋地方法院檢察署96年度偵字第14856 號偵
    查卷〈下稱乙○96偵14856 號卷〉第17至18頁、臺灣士林地
    方法院檢察署96年度偵字第7522號偵查卷〈下稱士檢96偵75
    22號卷〉第8 至9 、70至73頁）之情節大致相符，並有被害
    人甲○○匯款資料即臺灣土地銀行入戶電匯申請書2 紙（丁○○）、新竹國際商業銀行匯款副通知書1 紙（戊○○）、
    新光銀行匯款申請書2 紙（劉東豪、丙○○）、告訴人己○○匯款資料即臺灣土地銀行入戶電匯申請書2 紙（曾鴻琪、
    戊○○）、合作金庫銀行存款憑條1 紙（劉東豪）、被告所
    開立之陽信商業銀行帳戶之開戶資料、交易明細表1 份、陽
    信銀行大安分行96年10月15日陽信大安第960077號函暨該帳
    戶開戶迄今往來明細表（詳見乙○96偵14856 號卷第19至20
    、35至38頁、士檢96偵7522號卷第30至33、39頁、本院卷第
    59至61頁）在卷可稽。是被告前揭自白核與事實相符，堪以
    採信。是本件事證已臻明確，被告犯行洵堪認定，應予依法
    論科。
二、論罪科刑部分：
(一)、論罪部分：
１、核被告所為，係犯刑法第30條第1 項、第339 條第1 項之幫
    助詐欺取財罪。
２、又被告以一出售帳戶之行為幫助正犯犯2 次詐欺取財罪，而
    同時觸犯2 次幫助詐欺取財罪名，為想像競合犯，應依刑法
    第55條之規定，從一重處斷。
３、復被告以幫助之意思，參與構成要件以外之行為，為幫助犯
    ，爰依刑法第30條第2 項規定，依正犯之刑減輕之。
４、另公訴人雖僅就被告提供前揭陽信銀行之帳戶幫助詐欺集團
    詐騙被害人甲○○之犯行提起公訴，然檢察官就犯罪事實一
    部起訴者，其效力及於全部，則本件被告提供前揭陽信銀行
    之帳戶幫助詐欺集團詐騙告訴人己○○部分之犯罪事實，與
    前揭起訴部分有想像競合犯之關係，已如前述，本院自應就
    屬於裁判上一罪之被告提供前揭陽信銀行帳戶幫助詐欺集團
    詐騙告訴人己○○部分一併加以裁判，附此敘明。
(二)、科刑部分：
１、爰審酌依被告智識程度，明知使用他人帳戶以詐欺取財之情
    形猖獗，仍提供上揭帳戶予罪犯使用，助長犯罪之風氣，增
    加被害人尋求救濟之困難，並擾亂金融交易往來秩序及社會
    正常交易安全甚鉅，及被害人匯出之款項，對社會秩序所生
    之危害非輕，迄今尚未賠償被害人等所受之損失，兼衡其犯
    罪之動機、目的、手段，以及其犯後坦承犯行之態度等一切
    情狀，量處如主文所示之刑，併予諭知易科罰金之折算標準
    ，以資懲儆。
２、末查被告本件幫助詐欺取財之犯罪時間為96年4 月24日以前
    ，合於中華民國96年罪犯減刑條例第2 條第1 項第3 款之減
    刑條件，應減其宣告刑二分之一，如主文所示。
據上論斷，應依刑事訴訟法第299 條第1 項前段，刑法第339 條
第1 項、第30條第1 項、第2 項、第55條、第41條第1 項前段，
刑法施行法第1 條之1 第1 項、第2 項前段，中華民國96年罪犯
減刑條例第2 條第1 項第3 款、第7 條，判決如主文。
本案經檢察官彭聖斐到庭執行職務。
中    華    民    國    97    年    3     月    18    日
                  刑事第六庭審判長法  官  高文淵
                                  法  官  古秋菊
                                  法  官  饒金鳳
以上正本證明與原本無異。
如不服本判決，應於判決送達後10日內，向本院提出上訴書狀，
且上訴書狀應敘述具體理由，而上訴書狀未敘述上訴理由者，應
於上訴期間（即自收受判決書之翌日起算10日）屆滿後20日內補
提理由書。
                                  書記官  王春森
中    華    民    國    97    年    3     月    18    日
附錄本案論罪科刑之法律條文：
中華民國刑法第339 條第1項：
意圖為自己或第三人不法之所有，以詐術使人將本人或第三人之
物交付者，處5 年以下有期徒刑、拘役或科或併科1 千元以下罰
金。
附表：
┌──┬───┬──────┬─────────┬──────────┐
│編號│被害人│時間及地點  │匯入金額（新臺幣）│ 匯  入  之  帳  戶 │
├──┼───┼──────┼─────────┼──────────┤
│ 1  │甲○○│96年4月13日 │20,000元          │丁○○              │
│    │      │臺灣土地銀行│                  │中國信託商業銀行永和│
│    │      │新工分行    │                  │簡易型分行          │
│    │      │            │                  │帳號000000000000號  │
│    │      ├──────┼─────────┼──────────┤
│    │      │96年4月17日 │20,000元          │戊○○              │
│    │      │新竹國際商業│                  │陽信商業銀行大安分行│
│    │      │銀行新豐分行│                  │帳號00000000000號   │
│    │      ├──────┼─────────┼──────────┤
│    │      │96年4 月18日│25,000元          │劉東豪              │
│    │      │臺灣新光銀行│                  │合作金庫商業銀行玉成│
│    │      │竹北分行    │                  │分行                │
│    │      │            │                  │帳號0000000000000 號│
│    │      ├──────┼─────────┼──────────┤
│    │      │96年4月20日 │35,000元          │丙○○              │
│    │      │臺灣新光銀行│                  │臺灣土地銀行土城分行│
│    │      │竹北分行    │                  │帳號000000000000號  │
│    │      ├──────┼─────────┼──────────┤
│    │      │合        計│100,000元         │                    │
├──┼───┼──────┼─────────┼──────────┤
│ 2  │己○○│96年4 月19日│12,000元          │曾鴻琪              │
│    │      │中午12時許  │                  │國泰世華商業銀行士林│
│    │      │臺灣土地銀行│                  │分行                │
│    │      │中壢分行    │                  │帳號000000000000號  │
│    │      ├──────┼─────────┼──────────┤
│    │      │96年4月20日 │20,000元          │戊○○              │
│    │      │中午12時許  │                  │陽信商業銀行大安分行│
│    │      │臺灣土地銀行│                  │帳號00000000000號   │
│    │      │中壢分行    │                  │                    │
│    │      ├──────┼─────────┼──────────┤
│    │      │96年4月20日 │20,000元          │劉東豪              │
│    │      │14時25分許  │                  │合作金庫商業銀行玉成│
│    │      │合作金庫商業│                  │分行                │
│    │      │銀行中原分行│                  │帳號0000000000000 號│
│    │      ├──────┼─────────┼──────────┤
│    │      │合        計│52,000元          │                    │
└──┴───┴──────┴─────────┴──────────┘


司法院資訊處製作；財團法人民間司法改革基金會備份。
